【裁判字號】    95,易,62
【裁判日期】    951011
【裁判案由】    
【裁判全文】
臺灣雲林地方法院刑事判決                95年度易字第62號
公  訴  人  臺灣雲林地方法院檢察署檢察官
被      告  丙○○
                      股份有限公司）
上列被告因詐欺案件，經檢察官提起公訴（94年度偵字第3879號
）及移送併案審理（95年度偵字第3479號），本院判決如下：
    主  文
丙○○幫助連續意圖為自己不法之所有，以詐術使人將本人之物
交付，累犯，處有期徒刑柒月。
    犯罪事實
一、丙○○前於民國90年間因竊盜案件，經本院判處有期徒刑3
    月確定，於90年11月14日易科罰金執行完畢。其客觀上可預
    見提供金融機構帳戶、金融卡予他人使用，有供作他人財產
    犯罪用途之可能，且借用他人金融帳戶者，常與財產犯罪所
    需有密切之關聯。丙○○竟仍基於幫助他人犯罪之未必故意
    ，於94年3 月間某日，將其所申辦之中華郵政股份有限公司
    斗六西平路郵局（下稱斗六西平路郵局）帳號000000000000
    00號帳戶之存摺、金融卡、密碼等資料提供予不詳詐騙集團
    行騙使用。嗣該詐騙集團成員在收受前開存摺、金融卡及密
    碼後，即基於意圖為自己不法所有之概括犯意，先於同年3
    月25日下午2 時許，由1 名自稱香港國際旅遊公司專員「梁
    懷憶」之成年女子，撥打電話告知甲○○，訛稱：「甲○○
    中2 獎，需先行匯款加入會員費、投資費及稅金等，共需陸
    續繳付新台幣（下同）2,962,440 元，始可領取獎金」等語
    ，以此詐術使甲○○誤信為真，因而陷於錯誤，旋於同年3
    月28日上午11時47分許，匯款300,000 元至丙○○前揭斗六
    西平路郵局帳戶。該詐騙集團成員復於同年3 月28日中午某
    時，以相同之手法，撥打電話告知住在臺北縣蘆洲市之乙○○，訛稱：「乙○○抽中獎項，但需先行匯款繳納會計服務
    費，始可領取獎金」等語，以此詐術使乙○○誤信為真，因
    而陷於錯誤，旋於同年3 月28日中午12時22分許，自蘆洲郵
    局匯款63,000元至丙○○上開斗六西平路郵局帳戶。嗣後甲○○、乙○○發現受騙後，始報警循線查悉上情。
二、案經雲林縣警察局斗六分局報請臺灣雲林地方法院檢察署檢
    察官偵查起訴及移送併案審理。
    理  由
壹、證據能力部分
    按被告以外之人於審判外之言詞或書面陳述，除法律有規定
    者外，不得作為證據，又被告以外之人於審判外之陳述，經
    當事人於審判程序同意作為證據，法院審酌該言詞陳述或書
    面陳述作成時之情況，認為適當者，亦得為證據，刑事訴訟
    法第159 條第1 項、第159 條之5 第1 項分別定有明文。本
    件被害人甲○○、乙○○於警詢中之指訴，雖均屬審判外之
    言詞陳述，然經公訴人及被告明示同意作為證據使用，本院
    審酌上開言詞陳述係於司法警察前所作成，依作成時之情況
    ，不至於有違法取供之情事，揆諸上開法律規定，自得作為
    證據使用。
貳、實體部分
一、被告丙○○對於上開斗六西平路郵局帳戶為其所有乙節固坦
    承不諱，惟矢口否認有何幫助詐欺之犯行，辯稱：伊沒有販
    賣上開帳戶、提款卡，94年3 月22日我父親住院、23日開刀
    ，到6 月9 日我父親去世，因為那陣子很忙，所以不知道郵
    局存簿、身份證遺失了，我沒有賣帳戶，這帳戶我已很久沒
    有使用了云云。經查：
（一）被害人甲○○及乙○○於前揭時、地，遭詐騙集團以上開
      手法詐欺，而分別匯款至被告前揭斗六西平路郵局帳戶等
      事實，業據被害人甲○○於警詢中證述：於94年3 月25日
      14時許在家裡，我手機接到乙通自稱是香港國際旅遊公司
      之電話，對方自稱梁懷憶小姐，係公司專員，他說該公司
      以手機號碼進行抽獎並說我中了二獎，是港幣255,000 元
      （約新台幣1,200,000 元），便以「國際金融保險費、加
      費入會員、投資費及稅金」等名義要求我將2,962,440 元
      陸續匯入名為丙○○之人於斗六西平路郵局之帳號（0000
      0000000000）內（見95年度偵字第3479號卷第3 頁至第4
      頁）。及被害人乙○○於警詢中證述：歹徒打電話說我中
      獎，要我匯會計服務費用，並假借需入會員才能領錢，故
      我陸陸續續匯款給歹徒多筆金額。我均用現金至各金融機
      構匯款至歹徒帳號。其中第一筆於94年3 月28日12時22分
      許，在蘆洲市○○路（蘆洲郵局）用現金63,000元匯款至
      雲林縣斗六市○○路1 號郵局給丙○○帳號000000000000
      00號之帳戶等語明確（見警詢第2 頁至第4 頁）。並有郵
      政國內匯款執據2 紙（見警卷第8 頁、95年度偵字第3479
      號卷第10頁）、中華郵政股份有限公司斗六西平路郵局94
      年5 月21日雲斗九四字第1500號簡函所附之客戶基本資料
      、存簿資料、交易資料共3 紙（見警卷第9 頁至第11頁）
      、郵政存簿儲金立帳申請書1 紙（見95年度偵字第3479號
      卷第13頁）、台北縣政府警察局蘆洲分局受理各類案件紀
      錄表、受理詐騙帳戶通報警示、詐騙電話斷話簡便格式表
      、受理刑事案件報案三聯單影本共5 紙（見警卷第15頁至
      第20頁）附卷可稽。
（二）被告所有之上開斗六西平路郵局帳戶原局號為0000000 號
      ，現局號變更為0000000 號，且該帳戶於91年4 月26日及
      94年1 月14日曾補發存摺，並於94年1 月14日申請金融卡
      ，94年2 月2 日領取金融卡等情，有中華郵政股份有限公
      司雲林郵局95年6 月13日雲營字第0955000913號函暨其所
      附之郵政掛失補副申請書影本及金融卡變更資料（見本院
      卷）在卷可證。衡諸常情，帳戶存簿、提款卡及密碼等資
      料，係一般人日常生活中極為重要及私密之物，一般人均
      會妥為保管，非他人輕易可取得及知悉。而依上情觀之，
      被告於94年1 月14日補發存摺及94年2 月2 日領得上開斗
      六西平路郵局帳戶之金融卡後，旋於同年3 月28日該帳戶
      即遭他人用以詐騙被害人甲○○及乙○○，倘若上開存簿
      、金融卡、密碼等資料非由被告自行提供交予他人使用，
      實難想見他人要如何於被告甫取得上開資料不久後，即持
      之用以行詐欺犯行？
（三）參以本件被害人甲○○及乙○○於受詐騙匯款入上開帳戶
      後，該匯款金額均於匯款當日即遭詐騙集團成員以金融卡
      提領一空等事實，有斗六西平路郵局查詢帳戶最近交易資
      料（見警卷第11頁）在卷可考。顯見詐騙集團成員必定知
      悉上開帳戶之金融卡密碼，始有可能於被害人匯款後即以
      金融卡將前揭金額提領一空。然金融卡密碼至為私密，若
      非經由被告告知，該詐騙集團成員如何得知？且被告於申
      辦該帳戶後，平日均未有交易紀錄，直至94年1 月14日及
      2 月2 日始又突然申辦補發存摺及金融卡，並於94年3 月
      24 日 存入1,000 元後，旋於當日即以金融卡領出，而未
      為其它交易行為，至同年3 月28日該帳戶即為詐騙集團用
      以詐騙使用等情，有上開斗六西平路郵局查詢帳戶最近交
      易資料附卷足憑，其既已申請取得補發之存摺及金融卡，
      顯然必有用途，否則其何以申請之？然其使用帳戶情形，
      復與一般人正常申辦使用之情形不符，此益徵該帳戶確係
      被告提供予詐騙集團，藉以為受騙者匯款之用。
（四）被告雖執前詞為辯，並一再辯稱其不知郵局存簿及身分證
      遺失，並未販賣帳戶云云，且提出其父親之診斷證明書及
      死亡證明書欲證明其於94年3 月20日至同年6 月間，因其
      父親身體之故甚為忙碌，而不知存簿及身分證遺失之事，
      然查，被告提供帳戶予詐騙集團之事實已如前述，且其於
      94年1 月14日及同年2 月 2日甫申請補發存摺及金融卡，
      其既已申請補發存摺及金融卡，顯無可能對於其所有甫取
      得之存摺及金融卡之去向毫無所悉，足認被告上開所辯，
      顯係卸責之詞，不足採信。
（五）綜上所述，被告提供上開帳戶供詐騙集團詐欺被害人之幫
      助詐欺犯行，已臻明確，足堪認定。
二、論罪科刑的理由：
（一）按行為後法律有變更者，適用行為時之法律，但行為後之
      法律有利於行為人者，適用最有利於行為人之法律，刑法
      第2 條第1 項定有明文。本件被告行為後，刑法及刑法施
      行法業於94年2 月2 日經總統以華總一義字第0940001490
      1 號令修正公布，並於95年7 月1 日施行（下稱新刑法，
      修正前刑法下稱舊刑法），參酌最高法院95年5 月23日刑
      事庭第8 次會議決議，新刑法第2 條第1 項之規定，係規
      範行為後法律變更所生新舊法律比較適用之準據法，於新
      刑法施行後，應適用新刑法第2 條第1 項之規定，為「從
      舊從輕」之比較。另於比較時應就罪刑有關之共犯、未遂
      犯、想像競合犯、牽連犯、連續犯、結合犯，以及累犯加
      重、自首減輕暨其他法定加減原因（如身分加減）與加減
      比例等一切情形，本於統一性及整體性原則，綜其全部罪
      刑之結果而為比較。本案涉及法律變更之部分經附表所示
      比較新舊刑法之規定，以舊刑法有利於被告，依新刑法第
      2 條第1 項規定，自應適用行為時之舊法。
（二）查被告丙○○提供其上開斗六西平路郵局帳戶之存摺、金
      融卡及密碼予詐騙集團，向被害人甲○○、乙○○詐取財
      物，顯係基於幫助之犯意，參與詐欺取財構成要件以外之
      行為，為幫助犯。核被告丙○○所為，係犯刑法第339 條
      第1項之詐欺取財罪之幫助犯。
（三）又被告於94年3月間某日，將上開存摺、金融卡及密碼交
      予詐騙集團，雖詐騙集團成員基於為自己不法意圖之概括
      犯意，連續向被害人甲○○、乙○○詐取財物多次，惟被
      告提供帳戶所為之幫助行為僅為1 次，應僅論以一罪。公
      訴人認併案部分與本案為連續犯之裁判上一罪關係，容有
      誤會。
（四）又併案部分雖未據公訴人起訴，然本院認該部分與本案為
      同一案件，為起訴效力所及，基於審判不可分原則，應併
      予審理。
（五）又被告前於90年間因竊盜案件，經本院判處有期徒刑3 月
      確定，於90年11月14日易科罰金執行完畢。有臺灣高等法
      院被告前案紀錄表在卷可稽，被告於5 年內再犯本件有期
      徒刑以上之罪，為累犯，應依修正前刑法第47條之規定，
      加重其刑。
（六）被告幫助詐騙集團詐欺取財，應依刑法第30條第2 項之規
      定論以幫助犯，並依法減輕其刑。並先加後減之。
（七）爰審酌被告係提供帳戶供詐騙集團從事詐欺行為，助長犯
      罪，並破壞金融信用之正確性，且增加犯罪查緝之困難，
      其惡性非輕，並於犯行後不知悛悔，一再飾詞狡辯，企圖
      脫免刑責，犯罪後態度不佳，及公訴人具體求處有期徒刑
      10月，本院認尚嫌過重等一切情狀，量處如主文所示之刑
      ，以資儆懲。
三、適用之法律：
（一）刑事訴訟法第299 條第1 項前段。
（二）刑法第2 條第1 項前段、第339 條第1 項、第30條、第47
      條（修正前），罰金罰鍰提高標準條例第1 條前段。
本案經檢察官朱健福到庭執行職務。
中    華    民    國    95    年    10    月    11    日
            刑事第六庭  審判長法  官  吳基華
                              法  官  林俊良
                              法  官  蔡世芳
以上正本證明與原本無異。
如不服本判決，應於判決送達後10日內，向本院提出上訴狀。（
須附繕本）
                              書記官  葉政
中    華    民    國    95    年    10    月    11    日
附錄本案論罪科刑條文：
中華民國刑法第339條第1項
（普通詐欺罪）
意圖為自己或第三人不法之所有，以詐術使人將本人或第三人之
物交付者，處5年以下有期徒刑、拘役或科或併科1千元以下罰金
。
  附表：
┌──┬────────────┬─────────────┬──────┐
│比較│  舊刑法於本案適用之    │  新刑法於本案適用之      │依從舊從新原│
│法條│  法律效果              │  法律效果                │則比較結果  │
├──┼────────────┼─────────────┼──────┤
│刑法│刑法339條第1項法定刑得科│刑法第339條第1項法定刑得科│刑法第339條 │
│第33│銀元1,000元以下罰金，依 │銀元1,000 元以下罰金，依修│第1項罰金之 │
│條第│罰金罰鍰提高標準條例第1 │正後刑法施行法增訂第1條之1│最高額新舊法│
│5 款│條前段規定之提高倍數10倍│規定：刑法分則編定罰金之貨│雖同為30,000│
│暨刑│，及舊刑法第33條第5款規 │幣單位為新台幣。且94年1月7│元，然最低額│
│法施│定之罰金最低額1元計算， │日刑法修正時，刑法分則編未│舊法僅為新台│
│行法│本罪之罰金刑最高為銀元  │修正之條文定有罰金者，自94│幣30元，自以│
│第1 │10,000元即新台幣30,000元│年1月7日刑法修正施行後，就│被告行為時之│
│條之│，最低額為銀元10元即新台│其所定數額提高30倍。及新刑│舊法較有利於│
│1   │幣30元。                │法第33條第5款修正為：「罰 │被告。      │
│    │                        │金：新台幣1千元以上，以百 │            │
│    │                        │元計算之。」，是依修正後之│            │
│    │                        │法律，該罪所得科處之罰金刑│            │
│    │                        │最高為新台幣30,000元，最低│            │
│    │                        │為新台幣1,000元。         │            │
├──┼────────────┼─────────────┼──────┤
│刑法│按「受有期徒刑之執行完畢│按「受徒刑之執行完畢，或一│不論依新法或│
│第47│，或受無期徒刑或有期徒刑│部之執行而赦免後，五年以內│舊法，被告均│
│條  │一部之執行而赦免後，五年│故意再犯有期徒刑以上之罪者│構成累犯，故│
│    │以內再犯有期徒刑以上之罪│，為累犯，加重本刑至二分之│被告行為時之│
│    │者，為累犯，加重本刑至二│。」，新刑法第47條定有明文│舊法對被告並│
│    │分之一。」，舊刑法第47條│，依此規定，被告為累犯。  │無不利。    │
│    │定有明文，依此規定，被告│                          │            │
│    │為累犯。                │                          │            │
├──┴────────────┴─────────────┴──────┤
│綜合比較結果：                                                          │
│本件均以舊法對被告較為有利，綜其全部罪刑之比較，本案應一體適用舊刑法。  │
└────────────────────────────────────┘


司法院資訊處製作；財團法人民間司法改革基金會備份。
